【裁判字號】    89,重訴,1288
【裁判日期】    900316
【裁判案由】    損害賠償
【裁判全文】
臺灣臺北地方法院民事判決  八十九年度重訴字第一二八八號
    原      告    己○○
                  乙○○
                  甲○○
                  丙○○○
                  戊○○
    兼右五人共同
    訴訟代理人    庚○○○  住台北市○○路○段十二巷十二號
    被      告    丁○○    住台北縣永和市○○街一三七號
                            .
右當事人間損害賠償事件，本院判決如左：
    主      文
被告應給付原告己○○新台幣壹佰零捌萬柒仟壹佰元及自民國八十九年十二月十二日
起至清償日止按年息百分之五計算之利息。
被告應給付原告乙○○新台幣壹佰玖拾壹萬元及自民國八十九年十二月十二日起至清
償日止按年息百分之五計算之利息。
被告應給付原告庚○○○新台幣貳佰壹拾肆萬元及自民國八十九年十二月十二日起至
清償日止按年息百分之五計算之利息。
被告應給付原告甲○○新台幣玖拾萬元及自民國八十九年十二月十二日起至清償日
止按年息百分之五計算之利息。
被告應給付原告丙○○○新台幣佰貳拾萬元及自民國八十九年十二月十二日起至清
償日止按年息百分之五計算之利息。
被告應給付原告戊○○新台幣貳佰壹拾萬元及自民國八十九年十二月十二日起至清償
日止按年息百分之五計算之利息。
原告其餘之訴駁回。
訴訟費用由被告負擔。
本判決第一項於原告己○○以新台幣拾陸萬貳仟元供擔保後，得假執行。
本判決第二項於原告乙○○以新台幣陸拾萬陸仟元供擔保後，得假執行。
本判決第三項於原告庚○○○以新台幣柒拾壹萬仟元供擔保後，得假執行。
本判決第四項於原告甲○○以新台幣拾壹萬元供擔保後，得假執行。
本判決第五項於原告丙○○○以新台幣壹佰零陸萬陸仟元供擔保後，得假執行。
本判決第六項於原告戊○○以新台幣柒拾萬元供擔保後，得假執行。
原告其餘假執行之聲請駁回。
    事      實
甲、原告方面：
一、聲明：
    被告應給付原告己○○新台幣（下同）壹佰零捌萬柒仟壹佰元、應給付原告乙○○新台幣壹佰玖拾壹萬元、應給付原告庚○○○新台幣貳佰壹拾肆萬元、應給付
    原告甲○○新台幣玖拾萬元、應給付原告丙○○○新台幣佰貳拾萬元、應給
    付原告戊○○新台幣貳佰壹拾萬元。及分別自提出刑事告訴狀之日起即民國八十
    七年八月十五日起至清償日止按年息百分之五計算之利息。並陳明願供擔保請准
    宣告假執行。
二、陳述：
（一）會款部分：
      被告分別於八十五年三月一日及八十六年五月一日起，自任會首，邀集每月開
      標一次，分別為三萬元、五萬元之互助會共二起。前者共計二十七會（含被告
      在內），預計至八十七年六月一日完會，但至八十六年十月間即倒會停標。後
      者於八十六年五月起會後，五個月即停標，原告乙○○、庚○○○、甲○○、
      戊○○均為活會。被告在倒會之前，利用會員間互不相識，聯絡不便之利，冒
      名盜標，顯以偽造文書、詐欺之手法騙取會款。總計原告等被詐騙之會款分別
      為：
      原告己○○部分：伍拾捌萬柒仟壹佰元。
      原告乙○○部分：捌拾貳萬元。
      原告庚○○○部分：壹佰壹拾肆萬元。
      原告甲○○部分：玖拾萬元。
      原告戊○○部分：壹佰柒拾萬元。
（二）被告交付「拔仔票」以借款為名，行其騙款之實部分：
      被告以人頭「林英英」設於新竹中小企業銀行蘆洲分行之甲存帳戶支票向原告
      己○○調借現款，詎至票載發票日八十七年六月十七日起密集退票數十張，經
      查該帳戶係空頭支票集團刻意培養之人頭戶，被告以五十萬元為代價向該集團
      購得多張後用以行使，又多次以本票換票，均未兌現。被告明知自己財務狀況
      已極困窘，但隱瞞事實向原告等以借款為名，騙取之金額如下：
      原告己○○部分：伍拾萬元。
      原告庚○○○部分：壹佰萬元。
      原告丙○○○部分：佰貳拾萬元。
      原告戊○○部分：肆拾萬元。
      原告乙○○部分：壹佰零玖萬元。
（三）以上會款及借款合計：
      原告己○○部分為壹佰零捌萬柒仟壹佰元。
      原告乙○○部分為壹佰玖拾壹萬元。
      原告庚○○○部分為貳佰壹拾肆萬元。
      原告甲○○部分為玖拾萬元。
      原告丙○○○部分為佰貳拾萬元。
      原告戊○○部分為貳佰壹拾萬元。
（四）原告係基於「侵權行為損害賠償請求權」及「不當得利返還請求權」合併請求
      被告以冒標會款或以人頭票詐財或以借款之名行詐騙部分均同時成立侵權行為
      及不當得利，爰合併請求之。
三、證據：提出被告擔任互助會會首之會單影本共六張、支票暨退票理由單影本六張
    、支票影本三張、借據影本一張、本票影本二十二張、存摺影本一件為證。
乙、被告方面：
    被告未於言詞辯論期日到場，亦未提出書面為何聲明或陳述。
丙、本院依職權調閱本院八十八年度訴緝字第二一八號刑事卷宗。
    理      由
一、本件被告經合法通知，未於言詞辯論期日到場，核無民事訴訟法第三百八十六條
    所列各款情形，爰依原告之聲請，由其一造辯論而為判決。
二、本件原告起訴主張其各參加被告所召集如事實欄所述互助會之事實，業據其提出
    與陳述相符之互助會單影本為證。且被告原係台北市○○街二八四巷十五之九號
    「曙英幼稚園」之負責人，於八十五年間財務週轉困難，竟於同年三月一日起，
    在曙英幼稚園召集每會三萬元、含會首二十六會之互助會，嗣於八十六年間先後
    四次利用無其他會員到場參加開標之機會，或於其他會員到場時，以在標單上偽
    填金額，口頭表示係某會員得標之方式，冒用其他會員之名義，誑稱得標，使原
    告己○○、乙○○、庚○○○、甲○○、戊○○各活會會員陷於錯誤而如數交付
    會款。被告又隱瞞其無支付能力之事實，於八十六年五月二十日在曙英幼稚園召
    集每會五萬元、含會首二十七會之互助會，使原告乙○○、庚○○○、甲○○、
    戊○○等會員陷於錯誤而如數交付首會會款，被告於八十六年六月二十日、七月
    二十日、八月二十日、九月二十日，先後以前開方法使原告乙○○、庚○○○、
    甲○○、戊○○陷於錯誤而如數交付會款。被告又於八十六年、八十七年間，以
    曙英幼稚園急需週轉、欲擴大經營其他幼稚園云云，詐騙原告己○○、庚○○○
    、戊○○、丙○○○等人，使渠等陷於錯誤而同意借款週轉，嗣前開互助會於八
    十六年十月間停標，己○○等人始知受騙等情，業經原告於本院八十八年度訴緝
    字第二一八號刑事案件偵、審中指訴綦詳，復經本院調閱該案號刑事卷核閱屬實
    ，而被告亦經本院刑事庭判處有期徒刑三年，此有本院該案號判決書附卷可稽。
    而被告經本院合法通知，既不到庭，亦未提出書面作何聲明或陳述，堪信原告之
    主張為真實。
三、按因故意或過失，不法侵害他人之權利者，負損害賠償責任；無法律上之原因而
    受利益，致他人受損害者，應返還其利益，民法第一百八十四條第一項前段、第
    一百七十九條第一項分別定有明文。本件被告先後多次以冒用活會會員之名義詐
    標得款及假借名義向原告詐借款項，係以故意不法侵害原告之意思決定自由權，
    致繳納會款及允借款項，足以生損害於原告，成立民法上之侵權行為，而被告詐
    得之款項，係屬不當得利，被告自應負損害賠償責任及返還利益之責任。準此，
    原告基於侵權行為及不當得利之法律關係，請求被告賠償損害及返還利益，於法
    有據。是原告分別請求如訴之聲明所示金額及自民事起訴狀繕本送達翌日即八十
    九年十二月十二日起至清償日止按年息百分之五計算之利息，為有理由，應予准
    許，逾此部分之利息請求，為無理由，應予駁回。
四、假執行宣告：原告均陳明願供擔保以代釋明聲請宣告假執行，經核其勝訴部份，
    合於法律規定，爰分別酌定相當擔保金額，准予宣告假執行。其餘假執行之聲請
    ，因該部份訴之駁回而失所依據，應予駁回。
五、結論：本件原告之訴，為一部有理由，一部無理由，依民事訴訟法第三百八十五
    條第一項前段、第七十九條但書、第三百九十條第二項，判決如主文。
中      華      民      國    九  十    年      三      月    十六     日
                                      民事第二庭法      官  丁蓓蓓
右為正本係照原本作成。
如對本判決上訴，須於判決送達後廿日內向本院提出上訴狀
中      華      民      國    九  十    年      三      月    二十     日
                                                法院書記官  陳素卿


司法院資訊處製作；財團法人民間司法改革基金會備份。
